臺灣高等法院民事判決
110年度再字第44號
再審原告    呂林梅  
            呂炳坤  
            呂成源  
            呂志誠  
            呂明仁  
            呂冠石  
共     同
訴訟代理人  陳鄭權律師
再審被告    呂士賢  
            呂玉麟  
            呂阿有  
            呂玉梅  
            呂玉葉  
共      同
訴訟代理人  蔡榮德律師
上列當事人間履行契約再審之訴事件，再審原告對於中華民國10
9年8月7日臺灣桃園地方法院109年度重訴字第55號判決、110年4
月20日本院109年度上字第1344號確定判決提起再審，本院不經
言詞辯論終結，判決如下：
    主      文
再審之訴駁回。
再審訴訟費用由再審原告負擔。
    事實及理由
一、提起民事再審之訴，應於30日之不變期間內為之。前項期間
    自判決確定時起算，判決於送達前確定者，自送達時起算，
    民事訴訟法第500條第1、2項前段定有明文。查，臺灣桃園
    地方法院109年度重訴字第55號判決（下稱第一審確定判決)
    ，判命再審原告連帶給付再審被告新臺幣（下同）205萬1,0
    00元本息，再審原告不服提起上訴，經本院109年度上字第1
    344號判決（下稱本院確定判決，與第一審確定判決合稱原
    確定判決)駁回其上訴。再審原告不服提起上訴，經最高法
    院以110年度台上字第2246號裁定駁回上訴而確定，前開裁
    定於民國110年9月2日送達再審原告，有最高法院郵務送達
    證書可憑（見本院卷第139至140頁）。再審原告係於同年月
    24日具狀向本院提起本件再審之訴（見本院卷第3頁），未
    逾30日不變期間，合先敘明。次按再審之訴，顯無再審理由
    者，得不經言詞辯論，以判決駁回之，民事訴訟法第502條
    第2項定有明文。
二、再審原告主張：被繼承人呂萬和、呂阿華、呂新發3兄弟（
    下合稱呂家3兄弟）就分配42年耕地放領所得土地一事，於5
    2年6月18日簽立合約書（下稱系爭合約書），約明分得土地
    由呂家3兄弟共有，權利範圍各3分之1，如出賣應均分價款
    ，其中就呂阿華、呂新發分得土地均載明地號，就呂萬和部
    分僅記載「中正路邊田地」，乃因當時呂萬和放領所得之重
    測前桃園縣○○鎮○○段○○○段0000地號土地（下稱0000地號土
    地）已有部分開闢為道路（即中正路）使用，故系爭合約書
    有意將0000地號土地區分為「中正路土地」及「中正路邊田
    地」處理，否則應載明為當時已分割之0000、0000-0、0000
    -0地號土地。原確定判決曲解系爭合約書文字，亦未詳查00
    00地號土地之分割異動及出售情形，遽認系爭合約書所載「
    中正路邊田地」包含自0000-0地號土地分割而來之0000-00
    地號土地（下稱系爭土地），有適用民事訴訟法第468條、
    第469條第6款之違誤。又原確定判決未斟酌系爭合約書與呂
    萬和印鑑證明（下稱系爭印鑑證明）之印文不符之有利再審
    原告之證物，而有民事訴訟法第496條第1項第13款規定之再
    審事由。退步言，縱認系爭合約書所載包含系爭土地，依約
    呂阿華及呂新發應於時效完成前請求移轉登記為共有或分割
    共有物，原確定判決卻以系爭土地出售時起算時效，嚴重影
    響法律安定秩序、架空民法第125條立法意旨，亦有民事訴
    訟法第496條第1項第1款適用法規顯有錯誤之再審事由。並
    聲明：㈠原確定判決廢棄。㈡再審被告於第一審之訴及假執行
    聲請均駁回。
三、經查：
  ㈠關於民事訴訟法第496條第1項第13款之再審事由部分：
　　按當事人發現未經斟酌之證物或得使用該證物者，以如經斟
    酌可受較有利益之裁判者為限，固得依民事訴訟法第496條
    第1項第13款提起再審之訴，惟該證物需於前訴訟程序事實
    審言詞辯論終結前已經存在，當事人不知有此致未提出，或
    知有該證物之存在而當時未能及時檢出致不得使用，嗣後始
    檢出該證物者，始足當之，倘按其情狀依一般社會之通念，
    尚非不知該證物或不能檢出或命第三人提出者，均無該條款
    規定之適用（最高法院105年度台上字第2061號判決意旨參
    照）。本件再審原告主張原確定判決未斟酌系爭印鑑證明，
    有民事訴訟法第496條第1項第13款之再審事由云云。惟再審
    原告未表明不知系爭印鑑證明存在致未及時提出，且兩造已
    不爭執系爭合約書之真正，有原第二審110年2月18日準備程
    序筆錄可稽（見本院109年度上字第1344號卷㈠第366頁），
    況系爭合約書未蓋用系爭印鑑證明之章，非得據為推認其非
    真正。縱經斟酌系爭印鑑證明，亦無法使再審原告受較有利
    益之裁判。是再審原告主張原確定判決有民事訴訟法第496
    條第1項第13款之再審事由云云，洵無可採。
  ㈡關於民事訴訟法第496條第1項第1款之再審事由部分：
　　按民事訴訟法第496條第1項第1款所謂適用法規顯有錯誤，
    係指確定判決就事實審法院所確定之事實而為之法律上判斷
    ，有適用法規顯有錯誤之情形，此包括確定判決所適用之法
    規顯然不合於法律規定，或大法官會議解釋有違，或消極不
    適用法規，顯然影響裁判者而言。又原確定判決依其所認定
    之事實而為法律上之判斷，亦不生適用法規顯有錯誤問題（
    最高法院64年台再字第140號判決意旨參照）。經查：
　⒈再審原告主張原確定判決以系爭土地出售時起算請求權時效
    ，有適用民法第125條之顯有錯誤云云。惟原確定判決合法
    認定：系爭合約書第4條後段約明，若有出賣者應以一同議
    決而行，其所受款項或負擔應以平均配當，則系爭土地出售
    時，再審被告方得依系爭合約書請求再審原告給付，而系爭
    土地係於103年11月17日由再審原告呂炳坤出售，故再審被
    告於108年9月12日提起本件訴訟，顯未罹於15年之消滅時效
    等語（本院確定判決第6至7頁，見本院卷第40至41頁），為
    原確定判決依認定之事實所為法律上之判斷，依上開說明，
    不生適用法規顯有錯誤問題。
　⒉再審原告主張原確定判決有適用民事訴訟法第468條、第469
    條第6款規定之顯然違誤部分。惟此為上訴第三審法院之事
    由，再審原告執以提起再審之訴，容有誤會。況再審原告主
    張原確定判決曲解系爭合約書文字，亦未詳查0000地號土地
    之分割異動及出售情形，遽認系爭合約書所載「中正路邊田
    地」包含系爭土地，有民事訴訟法第468條、第469條第6款
    之違誤，亦屬原確定判決認定事實而為之法律判斷，不生適
    用法規顯有錯誤之問題。
  ⒊是再審原告主張原確定判決有民事訴訟法第496條第1項第1款
    之再審事由云云，亦無可採。
四、綜上所述，再審原告主張原確定判決有民事訴訟法第496條
    第1項第1、13款之再審事由，均屬無據，其執此提起本件再
    審之訴，顯無理由，爰不經言詞辯論，逕以判決駁回之。
五、據上論結，本件再審之訴為顯無理由，爰依民事訴訟法第50
    2條第2項、第78條規定，判決如主文。
中　　華　　民　　國　　111 　年　　3 　　月　　29　　日
                  民事第七庭
                      審判長法　官  李昆霖
　　　　　　　　        　　法  官  林翠華
　　　　　　        　　　　法  官  蔡惠琪
正本係照原本作成。
如不服本判決，應於收受送達後20日內向本院提出上訴書狀，其
未表明上訴理由者，應於提出上訴後20日內向本院補提理由書狀
（均須按他造當事人之人數附繕本）上訴時應提出委任律師或具
有律師資格之人之委任狀；委任有律師資格者，另應附具律師資
格證書及釋明委任人與受任人有民事訴訟法第466 條之1第1項但
書或第2項所定關係之釋明文書影本。如委任律師提起上訴者，
應一併繳納上訴審裁判費。
中　　華　　民　　國　　111 　年　　3 　　月　　30　　日

  　　　　　　　　　　　　　書記官  蕭英傑